【裁判字號】    99,家訴,119
【裁判日期】    990817
【裁判案由】    回復繼承權
【裁判全文】
臺灣臺北地方法院民事判決       99年度家訴字第119號
原      告  李雪（邱雪）住台北縣新莊市○○路313號
代  理  人  甲○○
被      告  台北市松山地政事務所
            台北市新莊地政事務所
            台北縣淡水地政事務所
            台北市建成地政事務所
上列當事人間請求回復繼承權事件，本院判決如下：
    主  文
原告之訴駁回。
訴訟費用由原告負擔。
    事實及理由
一、原告起訴主張：請求人於民國98年9月1日接到土地代書同意
    書知悉及自繼承開始日98年9月1日辦理外祖父李錢繼承剩餘
    土地遺產（日據時期）台北市松山淡水林口等等區土地手續
    之資料，於辦理中查出已外祖父李錢之松山淡水林口等等巨
    大土地為不法繼承人及假人頭、假買賣辦理假繼承土地或出
    售等等，被告未依法按被繼承人李錢之全戶戶籍謄本，全部
    繼承人辦理均分繼承，致請求人之母親李雪未得到繼承李錢
    之1/4土地均分權利，其損失無法估計。故依繼承登記法第
    79 條、民法第1146條、第1161條及土地法第68條、第70條
    、第71條等依法向鈞院聲請繼承回復請求權、繼承人之賠償
    責任及受害人之返還請求權，李雪（邱雪）之繼承回復請求
    權益，及李雪（邱雪）繼承被繼承人李錢1/4土地遺產，與
    依民法第1161條包含已經其他不法不當得利繼承人及出賣土
    地等(1)李藤樹（李培燦、李遠芳、李芳雄等及直系血親）
    (2)李金塗（李金塗之子李培棟、李培樑）及直系血親(3)李
    水龍（李水龍之子李培華、李培榮）及直系血親等3人員，
    係偽造文書詐欺侵占李雪繼承李錢私有土地1/4遺產給予李
    雪（邱雪）之繼承人甲○○，爰為繼承回復請求等語。
二、按原告之訴，依其所訴之事實，在法律上顯無理由者，法院
    得不經言詞辯論，逕以判決駁回之，民事訴訟法第249條第2
    項定有明文。又民事訴訟法第249條第2項所謂原告之訴，依
    其所訴之事實，在法律上顯無理由者，係指依原告於訴狀內
    記載之事實觀之，在法律上顯然不能獲得勝訴之判決者而言
    。最高法院著有62年台上字第845號判例可資參照。另關於
    訴訟標的之權利或法律關係之存否，在何人與何人間予以解
    決，始為適當有意義者，即為當事人適格之問題，若當事人
    有不適格，原告之訴即欠缺訴權存在之要件，其訴無理由，
    應以判決駁回原告之訴（參見最高法院27年度上字第1964號
    判例意旨）。
三、經查，原告李雪（邱雪）已歿，無當事人能力，甲○○仍以
    其代理人名義提起本件訴訟，其起訴欠缺必要程式，其訴難
    認為合法，應予駁回。再者，本件原告請求繼承回復請求權
    、繼承人之賠償責任及受害人之返還請求權云云，觀其真意
    應係向不法侵害李雪（邱雪）繼承權之人請求回復繼承權或
    損害賠償，原告請求之內容為民事私權之爭執，然各地政事
    務所僅係依當事人提出之申請辦理相關登記事項，民事私權
    之爭執本非其所得審究之範疇。是依前開判例意旨，本件被
    告就本件訴訟標的並無實施訴訟之權能，屬當事人不適格。
    綜上，原告之訴顯無理由。
四、從而，本件原告之訴，均顯無理由，爰不經言詞辯論，逕以
    判決駁回之。
五、依民事訴訟法第249條第2項、第78條，判決如主文。
中    華    民    國    99    年    8     月    17    日
                  家事法庭法  官  李維心
以上正本係照原本作成。
如對本判決上訴，須於判決送達後20日內向本院提出上訴狀。如
委任律師提起上訴者，應一併繳納上訴審裁判費。
中    華    民    國    99    年    8     月    17    日
                          書記官  譚鈺陵

司法院資訊處製作；財團法人民間司法改革基金會備份。
